臺灣臺南地方法院刑事裁定　
111年度聲字第1855號
聲明異議人
即受 刑 人  洪祺量



上列聲明異議人即受刑人因公共危險案件，對於臺灣臺南地方檢
察署檢察官不准易科罰金之執行指揮（執行案號：111年度執字
第6947、7396號），聲明異議，本院裁定如下：
    主  文
聲明異議駁回。
    理  由
一、聲明異議意旨略以：聲明異議人即受刑人洪祺量前因失業而
    心情失落喝酒，遭判處公共危險均坦承認罪，聲明異議人已
    積極努力找工作，現已有正當工作，且亦積極治療酒癮，如
    入監執行，將影響工作，希望可以易科罰金，爰依法聲明異
    議等語。
二、按刑事訴訟法第484條規定：受刑人或其法定代理人或配偶
    以檢察官執行之指揮為不當者，得向諭知該裁判之法院聲明
    異議。次按犯最重本刑為5年以下有期徒刑以下之刑之罪，
    而受6個月以下有期徒刑或拘役之宣告者，得以新臺幣（下
    同）1,000元、2,000元或3,000元折算1日，易科罰金。但確
    因不執行所宣告之刑，難收矯正之效，或難以維持法秩序者
    ，不在此限，刑法第41條第1項定有明文。故有期徒刑或拘
    役得易科罰金之案件，法院所諭知者，僅係易科罰金時之折
    算標準而已，至於是否准予易科罰金，仍賦予執行檢察官視
    個案具體情形，依前開法律規定而為裁量，亦即執行檢察官
    得考量受刑人之一切主、客觀條件，審酌其如不接受有期徒
    刑或拘役之執行，是否難達科刑之目的、收矯正之成效或維
    持法秩序等，以作為其裁量是否准予易科罰金之憑據，非謂
    受刑人受6個月以下有期徒刑或拘役之宣告時，執行檢察官
    即必然應准予易科罰金。且上開法條所稱「難收矯正之效」
    及「難以維持法秩序」，均屬不確定法律概念，此乃立法者
    賦予執行者能依具體個案，考量犯罪所造成法秩序等公益之
    危害大小、施以自由刑，避免受刑人再犯之效果高低等因素
    ，據以審酌得否准予易科罰金，亦即執行者所為關於自由刑
    一般預防（維持法秩序）與特別預防（有效矯治受刑人使其
    回歸社會）目的之衡平裁量，非謂僅因受刑人個人家庭、生
    活處遇值得同情即應予以准許；且法律賦予執行檢察官此項
    裁量權，僅在發生違法裁量或有裁量瑕疵時，法院始有介入
    審查之必要，如執行檢察官於執行處分時，已具體說明不准
    易科罰金之理由，且未有逾越法律授權、專斷等濫用權力之
    情事，自不得遽謂執行檢察官之執行指揮為不當（最高法院
    100年度台抗字第646號、106年度台抗字第61號裁定意旨參
    照）。　　　
三、經查：
  ㈠聲明異議人因公共危險案件，分別經本院以111年度交易字第
    489號、111年度交簡字第2581號判決判處有期徒刑4月、5月
    ，如易科罰金，均以1,000元折算1日確定。經分別移由臺灣
    臺南地方檢察署（下稱臺南地檢署）檢察官以111年度執字
    第6947、7396號案件指揮執行等情，有上述刑事判決及臺灣
    高等法院被告前案紀錄表附卷可憑，堪認上情屬實。
　㈡聲明異議人於民國111年10月28日到案執行，並向執行書記官
    表示請求准予易科罰金，執行書記官檢具上開案件卷證資料
    送請執行檢察官審核，執行檢察官批示略以：理由同初核表
    (即本件係1年內4犯酒駕公共危險罪之情形，屬短期內密集
    再犯，且第2次犯時，聲明異議人即以易科罰金方式代刑執
    畢，卻立即再犯，顯然易科罰金不生警惕作用，若不執行所
    宣告之刑，將難收矯正之效)，聲明異議人亦未提出足以動
    搖原核定之理由、資料，本件仍擬不准予易科罰金等語，此
    經本院調取臺南地檢署上開執行案件卷宗核閱無訛。而聲明
    異議人確曾因酒駕之公共危險案件，先後經本院以111年度
    交簡字第1228號、111年度交易字第489號、111年度交簡字
    第2581號、111年度交簡字第2973號判決分別判處3月、4月
    、5月、3月確定，其中本院111年度交簡字第1228號判決判
    處有期徒刑3月部分，檢察官即曾准聲明異議人以易科罰金
    方式執行完畢等情，有臺灣高等法院被告前案紀錄表在卷可
    參。依上所述，執行檢察官於為本件指揮執行前，具體審酌
    上情，行使其裁量權，並給予聲明異議人陳述意見之機會，
    檢察官並就不准聲明異議人易科罰金之理由為詳細說明，核
    其裁量權之行使，與平等原則、比例原則無違，所審酌事項
    亦均與刑罰執行目的具有內在、直接之關聯性，並未以不相
    關之因素作為裁量基礎，實屬執行檢察官本其法律所賦與之
    指揮刑罰執行職權，對於具體個案所為之適法裁量，難謂有
    何違法裁量或有裁量瑕疵可言。
　㈢聲明異議人雖以其已積極治療酒癮，希望可以易科罰金等語
    。惟倘若聲明異議人果有悔悟，應於初次犯案後即積極治療
    ，並致力防免再犯酒駕行為，其捨此不為，一再酒後駕車，
    對公眾交通往來造成潛在之高度危險，直至111年10月28日
    到案執行後，知悉執行檢察官不准其易刑處分，方於同年11
    月1日前往國立成功大學醫學院附設醫院門診就診及接受評
    估，此已彰顯其主觀上忽視法秩序之情狀甚明，且似有藉此
    規避入監執行之意，本院當不能僅因其開始及短暫就醫，即
    遽認本件檢察官之執行指揮有何違法及不當。
　㈣聲明異議人雖另陳明其現有正當工作，入監執行將影響工作
    等語，惟刑法第41條第1項有關得易科罰金規定，已刪除「
    因身體、教育、職業、家庭或其他正當事由，執行顯有困難
    」規定，可見執行檢察官考量是否准許聲明異議人易科罰金
    ，不必然受限於此等事由，而是以考量聲明異議人如不接受
    有期徒刑執行，是否「難收矯正之效或難以維持法秩序」為
    裁量依據，並非僅因聲明異議人職業、家庭之事由，即應予
    以准許，應衡量國家對其實施之具體刑罰權是否得收矯正之
    效及維持法秩序。況聲明異議人入監執行，固可能影響其工
    作，然此等聲明異議人犯罪經判刑確定發監執行後，對於聲
    明異議人之工作產生之負面影響，聲明異議人本難辭其咎，
    尚難以此逕謂執行檢察官必須忽略刑法第41條但書所載「如
    不執行難收矯正之效」之審查要件。從而，上開事由並無礙
    於執行檢察官就上開難收矯正之效之認定，要難憑此而認檢
    察官之執行指揮有何違法或不當，檢察官之裁量既無濫用判
    斷權限、裁量怠惰或其他違法瑕疵情事，本院自應予以尊重
    。
四、綜上所述，本案執行檢察官否准聲明異議人易科罰金，係依
    法執行其職權，核無逾越法律授權、專斷等濫用權力之情事
    ，本件聲明異議為無理由，應予駁回。
五、依刑事訴訟法第486條，裁定如主文。　　　　
中　　華　　民　　國　　111 　年　　11　　月　　17　　日
                  刑事第一庭    法　官　潘明彥
以上正本證明與原本無異。
如不服本裁定，應於收受送達後5日內向本院提出抗告狀。（應
附繕本）
　　　　　　　　　　　　　　　　書記官  蘇豐展
中　　華　　民　　國　　111 　年　　11　　月　　17　　日